最高法院刑事判決　　　　　　　　　 111年度台上字第2351號
上　訴　人　史耘安


上列上訴人因違反毒品危害防制條例案件，不服臺灣高等法院中
華民國110年12月30日第二審判決（110年度上訴字第2608號，起
訴案號：臺灣新北地方檢察署109年度偵字第45296號、110 年度
偵字第5047號），提起上訴，本院判決如下：
    主  文
上訴駁回。
    理  由
一、按刑事訴訟法第377 條規定，上訴於第三審法院，非以判決
    違背法令為理由，不得為之。是提起第三審上訴，應以原判
    決違背法令為理由，係屬法定要件。如果上訴理由書狀並非
    依據卷內訴訟資料，具體指摘原判決不適用何種法則或如何
    適用不當，或所指摘原判決違法情事，顯與法律規定得為第
    三審上訴理由之違法情形不相適合時，均應認其上訴為違背
    法律上之程式，予以駁回。本件經原審審理結果，認上訴人
    史耘安有原判決事實欄所載販賣愷他命犯行之事證明確，因
    而維持第一審論處上訴人犯毒品危害防制條例第4條第3項之
    販賣第三級毒品罪刑及諭知相關沒收、追徵之判決，駁回其
    在第二審之上訴。已詳述認定犯罪事實所憑之證據及其認定
    之理由。從形式上觀察，並無足以影響判決結果之違法情形
    存在。
二、上訴意旨略以：購毒者之指述，不得作為認定被告犯罪事實
    之唯一證據。依本件卷內證據資料，證人即購毒者李可欣固
    指證於民國109年10月6日，以新臺幣（下同）1萬1,000元之
    代價，向上訴人購買愷他命4 公克多等語，惟並無其他足以
    證明上訴人與李可欣間就毒品之品項、數量及價金等節，已
    達成交易合意，而確有販賣愷他命之補強證據。是縱上訴人
    所辯各情與證人李可欣之證述不符或違反常情，亦無從認定
    上訴人有販賣第三級毒品之犯行。原判決祇依憑證人李可欣
    之唯一證述，認定上訴人販賣愷他命，其採證認事違反證據
    法則。
三、惟查：關於證據的取捨及其證明力的判斷與事實之認定，俱
    屬事實審法院自由判斷裁量的職權，此項自由判斷職權的行
    使，倘不違背客觀存在的經驗法則及論理法則，即無違法可
    指，觀諸刑事訴訟法第155條第1項規定甚明，自無由當事人
    任憑己意，指摘為違法，而執為上訴第三審合法理由之餘地
    。又法院認定事實，並不悉以直接證據為必要，其綜合各項
    調查所得之直接、間接證據，本於合理之推論而為判斷，要
    非法所不許。毒品交易之買賣雙方，雖然具有對向性之關係
    ，為避免毒品購買者圖邀減刑寬典，而虛構毒品來源，固須
    調查其他補強證據，以確保其陳述與事實相符，始能採為被
    告犯罪之證據。但所謂補強證據，並非以證明犯罪構成要件
    之全部事實為必要，倘得以佐證購毒者之指證非屬虛構，而
    能予保障其陳述之憑信性者，即已充足，且得據以佐證者，
    雖非直接可以推斷該被告之犯罪，但以此項證據與購買毒品
    者之陳述為綜合判斷，若足以認定犯罪事實者，仍不得謂非
    補強證據。本件原判決認定上訴人有其事實欄所載販賣愷他
    命犯行，主要係依憑：上訴人之部分供述、證人即購毒者李
    可欣之警詢及偵查中供述、現場監視器畫面及證人李可欣手
    機鑑識翻拍畫面照片等證據資料，相互勾稽取捨論斷，並非
    單憑證人李可欣之不利供述為唯一證據。其理由內並載敘：
    ⑴上訴人坦承其於案發前某時以微信暱稱「A 」，與李可欣
    相約見面，上訴人於案發時駕駛車牌號碼00000000號自用小
    客車前往新北市○○區○○街000 號前，李可欣上車與上訴
    人會面等情，與證人李可欣於警詢及偵查中證述之情節大致
    相符，且有現場監視器畫面及證人李可欣手機鑑識翻拍畫面
    可稽。⑵證人李可欣就與其交易毒品之對象、時間、地點、
    價格、數量、方式等情，前後供述大致相符，且證人李可欣
    於偵查時已依法具結，衡情應無甘冒偽證罪責而構陷上訴人
    之動機與必要。且稽之：①卷附現場監視器畫面，顯示上訴
    人於案發日凌晨3 時29分許，駕車至上址，證人李可欣自同
    路段000 號步行至該址上車，李可欣下車後，上訴人於同日
    凌晨3 時39分許駕車離開等情，與證人李可欣證述之情節相
    符；②上訴人與證人李可欣見面時間為凌晨3 時許，其自住
    處開車前往上址，距離非近，上訴人固辯稱與證人李可欣會
    面，係為向其銷售面膜，惟李可欣祇在有限光源之車上短暫
    停留數分鐘，且上訴人就所辯面膜之品牌、製造廠商、包裝
    規格及價格、如何與李可欣約定價格等情，於原審均無法說
    明。堪認證人李可欣證稱於上開時、地向上訴人購買愷他命
    等情可採。⑶上訴人係智識正常之成年人，當知毒品價格昂
    貴，取得不易，且毒品交易為重罪，倘無利可圖，衡情應無
    甘冒風險親送交付之理，足認上訴人主觀上具有營利之意圖
    等旨（見原判決第2至5頁）。凡此概屬原審採證認事、判斷
    證據證明力職權之適法行使，自不能任意指摘為違法。佐以
    ，依卷附現場監視器畫面翻拍照片及第一審勘驗李可欣住處
    大樓電梯監視器光碟之結果，顯示李可欣下車返家時，其手
    上多了1 個紙袋（見偵字第5047號卷第107至111頁、第一審
    卷第159 頁），上訴人於偵查及警詢供稱：李可欣於案發時
    未向其購買面膜，且坦承該紙袋係李可欣由車上帶下車等語
    （見偵字第45296號卷第247頁、偵字第5047號卷第24頁），
    可見該紙袋之內容物應非面膜，且可排除係李可欣帶上車之
    物品。再稽之卷內證據資料，證人李可欣迭於：①警詢供稱
    ：「（問：警方提示蒐證畫面，於109年10月6日3 時35分，
    在新北市○○區○○街000 號前，由史耘安駕駛之000-0000
    號自小客車至該處，而李可欣即進入該車內，沒多久後即返
    回新北市○○區○○街000 號住處，而手中即持裝有毒品之
    紙袋，雙方是否即係交易毒品？由何人販售予何人？販售毒
    品之種類、數量、價格分別為何？購毒者又以何方式將買毒
    金錢交付予販毒者？）是。星星賣K他命給我。我用 11,000
    元跟他買5公克的K他命」等語（見偵字第5047號卷第49頁）
    ；②偵查中證述：「…我有向『A』購買K他命，也是打微信
    通話叫的，對方的微信暱稱就是『A 』，109.10.6在我家樓
    下以11,000元向『A』購得4公克多的K他命，不到5公克，…
    我只知道『A 』先前給我的微信暱稱是『星星』」等語（見
    偵字第45296號卷第267頁），指證該紙袋內係在車上向上訴
    人購入之愷他命。本件雖未扣得愷他命、磅秤等物，然上訴
    人與證人李可欣均供稱二人無何仇恨、糾紛（見偵字第5047
    號卷第24、50頁、偵字第45296號卷第269頁），且上訴人及
    證人李可欣復均坦承為警查獲前曾有施用愷他命之行為，經
    警採集尿液檢體送請鑑定結果，亦均呈現愷他命之陽性反應
    ，並有臺灣檢驗科技股份有限公司濫用藥物實驗室（臺北）
    濫用藥物檢驗報告可參（見偵字第5047號卷第18、47、83、
    85頁），堪認上訴人及證人李可欣對於愷他命係屬第三級毒
    品俱有認識及取得管道。綜合上開情況證據，足認原審所為
    論斷說明，並未違背客觀上之經驗法則與論理法則，亦無調
    查職責未盡之情形。上訴意旨指摘原判決論處上訴人販賣愷
    他命罪刑，祇依憑購毒者李可欣之唯一供述，而有採證認事
    違反證據法則之違誤云云，或係置原審已明白論述之事項不
    顧，或係就屬於原審採證認事職權之合法行使，泛指為違法
    ，並再為事實上之爭執，難認是合法之上訴第三審理由。
四、以上及其餘上訴意旨，核係就原判決已明確論斷說明事項或
    採證認事職權之適法行使，漫事爭論，均非依據卷內訴訟資
    料具體指摘原判決有不適用何種法則或如何適用不當之情形
    ，顯與法律規定得為第三審上訴理由之違法情形不相適合。
    應認其上訴為不合法律上之程式，予以駁回。
據上論結，應依刑事訴訟法第395條前段，判決如主文。
中    華    民    國   111    年    5     月    19    日
                  刑事第二庭審判長法  官  林  勤  純  
                                  法  官  王  梅  英  
                                  法  官  莊  松  泉  
                                  法  官  李  釱  任  
                                  法  官  吳  秋  宏  
本件正本證明與原本無異
                                  書記官
中    華    民    國   111    年    5     月    24    日